【裁判字號】    97,易,3780
【裁判日期】    971022
【裁判案由】    妨害自由
【裁判全文】
臺灣臺中地方法院刑事判決              97年度易字第3780號
公  訴  人  臺灣臺中地方法院檢察署檢察官
被      告  乙○○
上列被告因妨害自由案件，經檢察官提起公訴（97年度偵字第18
736 號），本院判決如下：
    主  文
乙○○以加害生命、身體之事，恐嚇他人致生危害於安全，處拘
役伍拾日，如易科罰金，以新臺幣壹仟元折算壹日。
    事  實
一、乙○○係丙○○前夫丁○○之現任女友，其於民國96年11月
    間起至97年6 月間，與丁○○及其2 名子女潘○長（83年8
    月24日生）及潘○晴（86年10月22日生）同住臺中市○○區
    ○○路一段308 號。乙○○與丁○○間感情迭有爭執，且對
    丙○○不滿，竟基於恐嚇危害之犯意，接續於附表所示之時
    間，在臺中市○○區○○路一段308 號住處，以加害生命及
    身體之事，使用如附表所示之行動電話，將附表所示之簡訊
    內容，傳送至丙○○所使用之0000000000號行動電話，致丙○○接收閱覽上開簡訊內容後心生畏懼而危害於安全。
二、案經丙○○訴請臺灣臺中地方法院檢察署檢察官偵查起訴。
    理  由
壹、程序方面：
    按被告以外之人於審判外之言詞或書面陳述，除法律有規定
    者外，不得作為證據。被告以外之人於審判外之陳述，雖不
    符刑事訴訟法第159 條之1 至4 之規定，而經當事人於審判
    程序同意作為證據，法院審酌該言詞陳述或書面陳述作成時
    之情況，認為適當者，亦得為證據。刑事訴訟法第159 條第
    1 項、第159 條之5 第1 項分別定有明文。告訴人丙○○之
    檢察官訊問筆錄，係屬被告以外之人在審判外之言詞及書面
    陳述，原不得作為證據，但經被告乙○○同意作為證據，本
    院審酌該言詞陳述作成之情況，認為適當，得為證據，合先
    敘明。
貳、實體方面：
一、訊據被告坦承其與告訴人丙○○之前夫丁○○交往等情不諱
    ，惟矢口否認有何恐嚇危害安全犯行，辯稱：未傳如附表所
    示簡訊，且手機為丁○○所有，不可能去動丁○○的手機云
    云（詳本院卷13頁）。然查：
  (一)證人丁○○及案外人潘○晴所使用如附表所示之行動電話，
    於附表所示時間，以簡訊方式，傳送如附表所示文字至證人
    丙○○所使用之0000000000號行動電話等情，業據告訴人丙○○於檢察官訊問時指稱：5 月7 日17時52分，被告以0000
    000000發一通簡訊到我手機0000000000，罵我賤女人，我忍
    下來。…97年5 月10日13時，又以0000000000發第二通簡訊
    給我手機0000000000，我覺得被恐嚇了。被告說要虐待我小
    孩到死，讓我覺得害怕。…她在凌晨又有傳第三通簡訊給我
    同一支手機等語甚詳（詳偵卷79頁），並有門號0000000000
    、0000000000號行動電話雙向通聯及簡訊翻拍照片6 張在卷
    可稽，此部分事實，堪以認定。
  (二)又告訴人丙○○於檢察官訊問時指稱：我跟前夫丁○○約定
    用0000000000這支電話聯絡小孩的事，平常由小孩使用，我
    女兒跟我說被告跟他借手機發簡訊給我。…0952是我前夫所
    使用，我後來問丁○○，他說被告趁他睡覺時拿他手機發簡
    訊等語甚詳（詳偵卷91頁），經核與證人丁○○於檢察官訊
    問時證稱：與被告從96年11月至97年6 月間均同居，住我家
    ，吃我的。…門號0000000000號行動電話，我是在2 年多前
    交給小孩潘○晴使用。我現在使用0000000000號行動電話。
    小孩除使用0000000000號行動電話外，沒有其他門號，…我
    沒有傳附表編號02、03號簡訊，不會用這支手機傳簡訊，00
    00000000號行動電話是我使用。（問：還有誰會使用你的手
    機？）跟我住在一起就那幾個人，我家只有我，2 個小孩，
    還有被告。請檢察官自己判斷。半夜12時50分，不太可能有
    人進入我家拿我手機，我睡覺或回家後，都將手機放在床旁
    的櫃子上等語相符（詳偵卷101 、102 頁）。如此觀之，附
    表所示0000000000及0000000000號行動電話分別為潘○晴及
    丁○○使用。而潘○晴為告訴人丙○○之子女，且未滿10歲
    ，自無可能將附表編號01號所示簡訊內容，傳送至其母親丙○○所使用之行動電話；又證人丁○○否認傳送如附表編號
    02、03號所示簡訊予告訴人丙○○，且依證人丁○○所證情
    節，其與被告及2 名子女同住，其中附表編號03號所示簡訊
    之時間，係在深夜時分，當時證人丁○○又與被告同居在臺
    中市○○區○○路一段308 號，益證，附表所示簡訊，應係
    被告使用潘○晴及丁○○之行動電話，傳送至告訴人丙○○
    使用之行動電話。此外，觀之附表所示簡訊所使用之文字，
    諸如「你這賤女人」、「小孩住這，小心我每天虐待他們」
    、「你還指望我善待你小孩」、「對我而言，他們是拖油瓶
    ，你前夫會選擇我，而我不想要你們的種」、「否則你小孩
    一定被我整死」等均係被告對丙○○所使用之言語，所恐嚇
    之對象均係「你小孩」、「拖油瓶」及「你們的種」，意指
    潘○長及潘○晴，此均足以證明附表所示簡訊，應係被告傳
    送予告訴人丙○○無誤。至於被告於偵查中辯稱：沒有使用
    過丁○○的電話，也沒有借用過，忘記5 月9 日至11日有無
    至丁○○家中住，沒有傳簡訊給丙○○云云（詳偵卷98頁）
    ，則屬卸責之詞，不足採信。
  (三)按恐嚇所加害之對象，縱非針對本人，而係針對本人以外之
    至親，若該等恐嚇內容，已足使本人心生畏懼，亦足以構成
    恐嚇危害安全罪。特別是父母基於保護子女之立場，雖被告
    係以子女加害對象，對父母為恐嚇，自足使父母本身承受嚴
    重精神壓力及安全威脅，亦應該當恐嚇危害安全罪之構成要
    件。據此，附表所示之簡訊，均係針對告訴人丙○○及證人
    丁○○所生之子女，而潘○長及潘○晴當時均與被告、丁○○同住，於客觀上亦足使告訴人丙○○心理上感受威脅，而
    認該2 名子女之安全堪慮。是被告上開所為，顯已構成恐嚇
    危害安全罪無誤。至於被告以答辯狀表示：本案被害人非丙○○，而小孩未接受到惡害通知，自無心生畏懼可言云云，
    顯與事實不符，自非可採。
  (四)另被告於本院聲請傳喚其母親，欲證明證人丁○○均以威脅
    控告之方式，迫使被告不要與丁○○分手，本案若非丁○○
    所為，即為丙○○唆使丁○○云云（詳本院卷14頁）。然證
    人丁○○於檢察官訊問時證稱：我夾在中間很為難，一個是
    我前妻，一個是我女友，希望這種事情是否可以不用這樣處
    理。…被告跑去聲請保護令，於97年7 月28日要開庭，被告
    也把我抓的很嚴重，她聲請保護令後有跟我住在一起，但又
    跑了。不知道0952門號是否在97年5 月10日、11日由被告拿
    走，發簡訊給丙○○，不要問我這種問題等語甚詳（詳偵卷
    101 頁）。是以，證人丁○○於檢察官訊問時，迴避關鍵問
    題，不願正面回答，並呈現兩難態度，顯非積極欲使被告入
    罪。甚且，證人丁○○於檢察官訊問之初，尚援引刑事訴訟
    法第180 條規定，主張拒絕證言。由此可見，若附表所示簡
    訊，係證人丁○○主導，抑或受告訴人丙○○唆使，欲誣陷
    被告，則證人丁○○於檢察官訊問時，必然針對問題回答，
    且積極指訴被告。然證人丁○○並未為此，反而呈現逃避態
    度。足見，本案應非證人丁○○所為，亦難認受丙○○唆使
    而誣陷被告。被告聲請傳喚其母親作證，顯無必要，併此說
    明。
  (五)此外，被告於本院尚提出電子信箱列印本3 紙、傳真3 紙、
    照片影本2 張、本院97年度家護字第872 號通常保護令影本
    、切結書1 紙及診斷證明書1 紙（詳本院卷17至26頁），以
    證明其與丁○○交往時，丁○○便與丙○○關係曖昧不明，
    迄今仍分分合合，丙○○與丁○○係故意誣陷被告（詳本院
    卷14頁）。然細觀上開電子郵件信箱列印本3 紙所示，時間
    均為西元2008年7 月9 日所發；切結書係記載丁○○於97年
    6 月3 日所寫；保護令影本則係記載97年5 月21日起，至同
    年6 月5 日止之侵害行為；照片影本2 張部分，根據下方文
    字書寫的日期為西元2008年9 月7 日；傳真3 紙所記載之傳
    真日期為西元2008年8 月28日；診斷證明書之應診日期為97
    年5 月26日。因此，上開文件均發生在97年5 月11日以後，
    且內容均係被告與證人丁○○間之感情糾紛，顯與本案無關
    ，附此說明。
  (六)綜上，本件事證明確，被告犯行，堪以認定。
二、核被告所為，係犯刑法第305 條之恐嚇危害安全罪。又其如
    附表所示3 次行為，係基於同一恐嚇危害安全犯意下之接續
    多次行為，僅侵害一個法益，應為接續犯，屬單純一罪。爰
    審酌被告於案發之際，與丙○○之前夫丁○○為男女朋友關
    係，且與潘○長及潘○晴同住，竟僅因與丁○○感情不睦，
    且不滿丙○○，即以加害潘○長及潘○晴生命及身體之事，
    恐嚇丙○○，及犯後否認犯行，態度不佳等一切情狀，量處
    如主文所示之刑，併宣示如易科罰金之折算標準。
據上論斷，應依刑事訴訟法第284 條之1 、第299 條第1 項前段
，刑法第305 條、第41條第1 項前段，刑法施行法第1 條之1 ，
判決如主文。
本案經檢察官甲○○到庭執行職務
中    華    民    國    97    年    10    月    22    日
                  刑事第十六庭  法  官  柯志民
上正本證明與原本無異。
如不服本判決，應於收受送達後10日內向本院提出上訴書狀（應
敘述具體理由並附繕本）。
上訴書狀如未敘述理由，應於上訴期間屆滿後20日內補提理由書
於本院。
                                書記官  賴亮蓉
中    華    民    國    97    年    10    月    22    日
附表：
┌──┬─────┬──────────┬──────┐
│編號│  時  間  │    內        容    │行動電話號碼│
├──┼─────┼──────────┼──────┤
│ 01 │97年5月7日│你這賤女人，你再來打│0000000000  │
│    │17時52分  │擾我試試看，小孩住這│（使用人為潘│
│    │          │，小心我每天虐待他們│○晴）      │
├──┼─────┼──────────┼──────┤
│ 02 │97年5月10 │你很不會做人，公然跟│0000000000  │
│    │日13時    │我嗆聲，你還指望我善│（使用人為潘│
│    │          │待你小孩，有本事自己│勝峰）      │
│    │          │養，不要再送回來了，│            │
│    │          │對我而言，他們是拖油│            │
│    │          │瓶，你前夫會選擇我，│            │
│    │          │而我不想要你們的種  │            │
├──┼─────┼──────────┼──────┤
│ 03 │97年5月11 │因為你的糾纏不清，害│0000000000  │
│    │日零時50分│我墮掉小孩，這仇我一│（使用人為潘│
│    │          │定會報，你罩子給我放│勝峰）      │
│    │          │亮點，不要再讓我聽到│            │
│    │          │你的聲音，否則你小孩│            │
│    │          │一定被我整死，不信你│            │
│    │          │試試                │            │
└──┴─────┴──────────┴──────┘
論罪之法條全文：
刑法第305條
以加害生命、身體、自由、名譽、財產之事，恐嚇他人致生危害
於安全者，處二年以下有期徒刑、拘役或三百元以下罰金。


司法院資訊處製作；財團法人民間司法改革基金會備份。
